臺灣臺中地方法院民事判決　九十三年訴字第七九○號
　　原　　　告　丙○○
　　訴訟代理人　甲○○
　　被　　　告　己○○
　　訴訟代理人　丁○○
　　被　　　告　帝嘉交通股份有限公司
　　法定代理人　戊○○
　　訴訟代理人　乙○○
右當事人間請求損害賠償事件，本院於民國九十四年二月十六日言詞辯論終結，判決
如下：
    主    文
被告應連帶給付原告新台幣拾柒萬零貳佰元，及自民國九十三年三月二十四日起至
清償日止，按週年利率百分之五計算之利息。
原告其餘之訴駁回。
訴訟費用由被告連帶負擔四之三；餘由原告負擔。
本判決第一項得假執行。
原告其餘假執行之聲請駁回。
    事實及理由
一、本件原告起訴主張：被告帝嘉交通股份有限公司（下稱帝嘉公司）所有ＫＰ－三
    三０號貨櫃曳引車，於民國（下同）九十二年四月二十四日下午四時四十五分許
    ，由被告帝嘉公司之受僱人即被告己○○駕駛在台中縣梧棲鎮台中港區之中國貨
    櫃場內，違規超速行駛吊車專用軌道上，致撞擊原告所駕駛車牌ＫＯ─九五八號
    曳引車，造成原告駕駛之車毀損，爰依民法第一百八十四條、第一百八十八條第
    一項之規定，訴請被告應連帶給付原告所駕車輛受損之修復費用共新台幣（下同
    ）五十八萬元（零件為三十萬一千六百元，工資為二十七萬九千一百元，共五十
    八萬零七百元，惟零件部分僅請求三十萬零九百元）及自起訴狀繕本送達被告翌
    日起至清償日止按週年利率百分之五計算之法定遲延利息等語。並聲明：（一）
    被告應連帶給付原告五十八萬元，及自起訴狀繕本送達被告翌日起至清償日止，
    按年息百分之五計算之利息。（二）願提供擔保，請准宣告假執行。
二、被告則以：本件車禍之發生，被告己○○雖不免負過失責任，然原告亦有過失，
    被告帝嘉公司自得主張以原告應負賠償責任之損害額即被告帝嘉公司所有之車輛
    維修費用四十九萬五千二百元【零件費三十六萬三千七百元、工資為十三萬一千
    五百元】與被告帝嘉公司應負之責任互相抵銷等語資為抗辯。並聲明：原告之訴
    及假執行之聲請均駁回。
三、經查，被告己○○係被告帝嘉公司之受僱人，被告己○○駕駛被告帝嘉公司所有
    車牌ＫＰ─三三０號貨櫃曳引車，於九十二年四月二十四日下午四時四十五分許
    ，在台中縣梧棲鎮台中港區之中國貨櫃場內，與原告所駕駛車牌ＫＯ─九五八號
    曳引車相撞，致兩車之車體受損等情，此為兩造所不爭，復經本院依職權調取台
    灣台中地方法院檢察署九十二年度偵字第一四五五二號偵查卷宗審閱屬實，堪信
    為真實。原告又主張系爭車禍之發生，其並無過失，而係被告己○○之過失所造
    成，被告帝嘉公司為被告己○○之僱用人，被告等自應連帶賠償其所受之損害等
    語，惟為被告所否認，並執前開情詞置辯，是本件首要爭執點厥為系爭車禍之發
    生兩造是否均有過失？兩造之過失責任比例為何？
四、按汽車行駛至交岔路口，其行進、轉彎，應依左列規定：：車輛行至無號誌或號
    誌故障而無交通警察指揮之交岔路口，支線道車應暫停讓幹線道車先行。未劃分
    幹、支線或同為幹線道或支線道者，轉彎車應暫停讓直行車先行；如同為直行車
    或轉彎車者，左方車應暫停讓右方車先行。道路交通安全規則第一百零二條第一
    項第二款定有明文。本件兩造駕車雖非行駛於一般道路，惟其駕車亦應以前開道
    路交通安全規則為其共同遵守之準則，以確保該公眾區域內行車之安全。觀諸前
    開刑事偵查卷所附道路交通事故調查報告表、道路交通事故談話記錄表及事故現
    場翻拍之照片八幀，原告係行駛於路面較寬敝之貨櫃場通路（約三十公尺），被
    告己○○則係自二貨櫃之間通道駛出（約四公尺），則被告己○○之支線道車行
    至該路口時，本當暫停讓原告之幹線道車先行，且原告之貨櫃車遭撞擊部位係駕
    駛座旁座位之右側，而被告己○○所駕車輛之撞擊部分則係該車頭前側，是以，
    應足認本件車禍之發生係被告己○○駕車撞上原告之貨櫃車右側，被告己○○確
    有過失行為無訛。至被告辯稱原告疏未注意車前狀況，亦有過失乙節，惟查，原
    告駕車行經該貨櫃場通路時，其本預期支線道之車輛會暫停讓其先行，且依前開
    調查報告表顯示，本件車禍係被告己○○駕車以車頭撞擊原告車右側，顯見兩車
    撞擊時原告之車應已先通過該路口，則如何能期待已通過路口之原告車得以注意
    右後側之被告來車？是被告辯稱原告就系爭車禍之發生亦有過失云云，尚難憑採
    。是以，原告就系爭車禍之發生既無過失行為，被告帝嘉公司就系爭車禍之發生
    對原告自無損害賠償請求權可言，則被告帝嘉公司主張與原告本件得請求之債權
    額互相抵銷，於法自屬無據。
五、又按因故意或過失不法侵害他人之權利者，負損害賠償責任；受僱人因執行職務
    ，不法侵害他人之權利者，由僱用人與行為人連帶負損害賠償責任；汽車、機車
    或其他非依軌道行駛之動力車輛，在使用中加損害於他人者，駕駛人應賠償因此
    所生之損害；不法毀損他人之物者，應向被害人賠償其物因毀損所減少之價額，
    民法第一百八十四條第一項前段、第一百八十八條第一項前段、第一百九十一條
    之二前段、第一百九十六條分別定有明文。又不法毀損他人之物者，依民法第一
    百九十六條規定，應向被害人賠償其物因毀損所減少之價額，並非賠償修理其物
    所實際支出之修理費，故物被不法毀損後，僅須其物之價額有減少，即須賠償其
    所減少之價額，至其物有無修理？及其修理費有無實際支出？在所不問，此為民
    法第二百十三條第一項所謂之法律另有規定，自應適用該另有之規定辦理（最高
    法院七十二年台上三七九二號判決參照）。查本件原告所有之ＫＯ─九五八號曳
    引車，於車禍後受有損害，須五十八萬零七百元修復費用【零件更換共三十萬一
    千六百元（新零件二十五萬二千六百元、舊零件四萬九千元）、工資二十七萬九
    千一百元】，業據原告陳稱甚明，復有車輛委修單四張、收款證明一張在卷可稽
    ，核與證人即修復該車之業者洪雅惠到庭證稱情節相符；而被告雖爭執原告提出
    二份委修單之價格不一（各為五十一萬八千八百元、五十八萬零七百元），然此
    亦經證人洪雅惠說明第一份委修單經保險公司批示後，又發現有應修理項目，始
    提出第二份委修單，然其修理時僅就該車發生系爭車禍所造成之損害維修，並未
    做其他無關之維修，是原告主張其因系爭車禍修理該車共支出五十八萬元，堪信
    為真實。又原告所駕之ＫＯ─九五八號曳引車係八十年十一月出廠一節，有該車
    之車號查詢汽車車籍在卷可稽，則至九十二年四月該車受損時，該車已使用十年
    五月，按行政院公布之固定資產耐用年數表所載，大貨車之耐用年數為五年，故
    其每年折舊六分之一，至九十二年四月發生本件車禍時，該車應僅剩殘值即該車
    車價之六分之一。因之，本件原告之車輛受損害雖支出五十八萬元之修復費用，
    然扣除折舊後，新換零件部分之殘價應為四萬二千一百元（0000000/6=42100 ）
    ，連同本件修理之工資二十七萬九千一百元及舊零件四萬九千元，總計原告所受
    損害為三十七萬零二百元（42100+279100+49000=370200）。
六、末按給付有確定期限者，債務人自期限屆滿時起，負遲延責任。給付無確定期限
    者，債務人於債權人得請求給付時，經其催告而未為給付，自受催告時起，負遲
    延責任。其經債權人起訴而送達訴狀，或依督促程序送達支付命令，或為其他相
    類之行為者，與催告有同一之效力。前項催告定有期限者，債務人自期限屆滿時
    起負遲延責任。民法第二百二十九條定有明文。又遲延之債務，以支付金錢為標
    的者，債權人得請求依法定利率計算之遲延利息。但約定利息較高者，仍從其約
    定利率；而應付利息之債務，其利率未經約定，亦無法律可據者，週年利率為百
    分之五；亦為民法第二百三十三條第一項及第二百零三條所明定。查本件原告請
    求被告連帶賠償之金額，並未定有給付之期限，則原告請求自民事訴訟起訴狀繕
    本送達之翌日起，按週年利率百分之五計算之利息，並未逾上開規定之範圍，自
    無不合；查原告民事訴訟起訴狀繕本係於九十三年三月二十三日送達被告收受（
    參見調解卷第十七頁、第十八頁），則原告請求被告自九十三年三月二十四日起
    至清償日止，按週年利率百分之五計算之利息，洵屬正當。
七、綜上所述，本件車禍之發生，原告既無可歸責之因素，而被告己○○又係被告帝
    嘉公司之受僱人，被告己○○於執行職務時因駕車過失撞損原告所駕之車，從而
    ，原告本於侵權行為及僱用人責任之法律關係，訴請被告連帶給付三十七萬零二
    百元及自九十三年三月二十四日起至清償日止之法定遲延利息部分，為有理由，
    應予准許；逾此部分之請求，則無理由，應予駁回。又原告陳明願供擔保，聲請
    宣告假執行，然因本院所命給付之金額未逾五十萬元，依民事訴訟法第三百八十
    九條第一項第五款，應依職權宣告假執行，是原告勝訴部分，爰依職權宣告假執
    行。至原告其餘假執行之聲請，因訴之駁回而失所依據，不予准許。
八、結論：本件原告之訴，為一部有理由，一部無理由，並依民事訴訟法第七十九條
    但書、第八十五條第二項、第三百八十九條第一項第五款，判決如主文。
中　　　華　　　民　　　國　　九十四　　年　　　三　　　月　　二    　　日
                                        臺灣臺中地方法院民事第四庭
~B法　　　官　洪碧雀
正本係照原本作成。
如對本判決上訴，須於判決送達後廿日內向本院提出上訴狀
中　　　華　　　民　　　國　　九十四　　年　　　三　　　月　　二    　　日
~B法院書記官　王惟
